ACORDAO-COMPLETO-2406345

ACÓRDÃO 6580/2020 ATA 19/2020 - SEGUNDA CÂMARA

VISTOS, relatados e discutidos estes autos referentes à Tomada de Contas Especial instaurada pelo Ministério do Turismo, em desfavor da Liga Nacional de Esportes de Aventura e do Sr. Oswaldo Fazio Junior, na condição de presidente da entidade, em razão da impugnação total das despesas do convênio 672/2007 (Siafi 600359) , que teve por objeto organizar e sensibilizar agentes relacionados ao segmento de turismo, capacitar corpo de monitoria turística para atuação na Área de Proteção Ambiental (APA) Capivari-Monos e implantar programa de conscientização ambiental no condomínio Vargem Grande;
	ACORDAM os Ministros do Tribunal de Contas da União, reunidos em Sessão da 2ª Câmara, ante as razões expostas pelo relator, em:
	9.1. considerar revéis o Sr. Oswaldo Fazio Junior e a Liga Nacional de Esportes de Aventura, para todos os efeitos, dando-se prosseguimento ao processo, com fulcro no art. 12, § 3º, da Lei 8.443/1992;
	9.2. com fundamento nos artigos 1º, inciso I, 16, inciso III, alínea "c", e 19, caput, da Lei nº 8.443/1992, e com arts. 1º, inciso I, 209, inciso III, 210 e 214, inciso III, do Regimento Interno/TCU, julgar irregulares as contas do Sr. Oswaldo Fazio Junior, presidente da Liga Nacional de Esportes de Aventura no período de 1/1/2007 a 31/12/2010, e da Liga Nacional de Esportes de Aventura, condenando-os, solidariamente, ao pagamento da quantia abaixo especificada, com a fixação do prazo de 15 (quinze) dias para que comprovem perante este Tribunal, em respeito ao artigo 214, inciso III, alínea 'a', do Regimento Interno do TCU, o recolhimento da dívida aos cofres do Tesouro Nacional, atualizada monetariamente e acrescida de juros de mora calculados a partir da data discriminada, até a data do recolhimento, abatendo-se na oportunidade a monta eventualmente ressarcida, conforme o disposto no enunciado da Súmula/TCU 128, na forma da legislação em vigor:
	Valor original (R$) 
	Data da ocorrência

	234.382,04 
	21/12/2007

	9.3. aplicar, com fundamento no artigo 57 da Lei 8.443/1992, c/c o artigo 267 do Regimento Interno do TCU, multa ao Sr. Oswaldo Fazio Junior e à Liga Nacional de Esportes de Aventura, individualmente, no valor de R$ 30.000,00 (trinta mil reais) , fixando o prazo de 15 (quinze) dias, a partir da notificação, para que, nos termos do artigo 214, inciso III, alínea "a", do Regimento Interno do TCU, comprovem perante este Tribunal o recolhimento aos cofres do Tesouro Nacional do valor atualizado monetariamente desde a data do acórdão até a do efetivo recolhimento, se for pago após o vencimento, na forma da legislação em vigor;
	9.4. autorizar, desde logo, nos termos dos arts. 26 e 28, inciso II, da Lei 8.443/1992:
9.4.1. o pagamento das dívidas em até 36 (trinta e seis) parcelas mensais e consecutivas, se solicitado pelos responsáveis e se o processo não tiver sido remetido para cobrança judicial, fixando-se o vencimento da primeira em 15 (quinze) dias, a contar do recebimento da notificação, e o das demais a cada 30 (trinta) dias, devendo incidir sobre cada uma delas os encargos legais devidos, na forma prevista na legislação em vigor, sem prejuízo ao vencimento antecipado do saldo devedor em caso de não comprovação do recolhimento de qualquer parcela, conforme prevê o art. 217, § 2º, do Regimento Interno deste Tribunal;
9.4.2. a cobrança judicial das dívidas, caso não atendidas as notificações;
	9.5. dar ciência da presente deliberação ao Ministério do Turismo, ao responsável e à Procuradoria da República no Estado de São Paulo, nos termos do § 3º do art. 16 da Lei 8.443/1992, c/c o § 7º do art. 209 do Regimento Interno do TCU, para adoção das medidas que entender cabíveis.

Tomada de Contas Especial instaurada pela Coordenação de Contabilidade do Ministério do Turismo(MTur), em decorrência da impugnação total de despesas do Convênio Nº 672/2007 (fls.13-19), celebrado, em 21/12/2007, com a Liga Nacional de Esportes de Aventura (NoLimits Adventure Club).

Segunda Câmara

Entidades e Órgãos do Governo do Estado de São Paulo.

3. Interessados/Responsáveis:
3.1. Responsáveis: Liga Nacional de Esportes de Aventura (06.139.960/0001-13); Oswaldo Fazio Junior (XXX.122.308-XX).

13.1. Ministros presentes: Ana Arraes (Presidente), Augusto Nardes, Aroldo Cedraz (Relator) e Raimundo Carreiro.
13.2. Ministros-Substitutos presentes: Marcos Bemquerer Costa e André Luís de Carvalho.

OSWALDO FAZIO JUNIOR

AROLDO CEDRAZ

Adoto como Relatório, e transcrevo a seguir, a instrução de peça 145, que contou com a anuência do corpo dirigente (peças 146 e 147) , bem como do Ministério Público junto ao Tribunal (peça 148) :
"INTRODUÇÃO
1.	Tratam os autos de tomada de contas especial instaurada pelo Ministério do Turismo, em desfavor da Liga Nacional de Esportes de Aventura e do Sr. Oswaldo Fazio Junior, na condição de presidente da entidade, em razão da impugnação total de despesas do convênio 672/2007 (Siafi 600359) , celebrado com aquela entidade, com interveniência da Associação dos Empreendedores de Ecoturismo da APA Capivari-Monos Parque de Aventura (Aecotur) , tendo por objeto organizar e sensibilizar agentes relacionados ao segmento de turismo, capacitar corpo de monitoria turística para atuação na Área de Proteção Ambiental (APA) Capivari-Monos, e implantar programa de conscientização ambiental no condomínio Vargem Grande.
HISTÓRICO 
2.	O convênio foi firmado no valor de R$ 311.182,04, sendo R$ 234.382,04 à conta do concedente e R$ 76.800,00 referentes à contrapartida do convenente, com vigência de 21/12/2007 a 30/11/2008 (peça 2, p. 243-255) . Os recursos foram liberados por meio da ordem bancária 2007OB900760, de 27/12/2007 (peça 21, p. 41) .
3.	O plano de trabalho aprovado (peça 2, p. 2-96) previa a realização das seguintes ações:
	a) criação e atualização de banco de dados de operadoras de turismo que atuam na região, proprietários e empreendedores turísticos, monitores ambientais e serviços de apoio ao turista;
	b) sensibilização dos agentes de turismo, por meio de palestras e oficinas, de modo a integrá-los à rede de relacionamento do desenvolvimento sustentável da APA;
	c) criação e confecção do "Certificado de Participação no Desenvolvimento Sustentável da APA Capivari-Monos" para certificação dos agentes de turismo;
	d) capacitação de monitores de turismo por meio da realização dos seguintes cursos: Formação Básica em Meio Ambiente (Módulos Educação Ambiental e Fiscalização) , Sobrevivência na Selva, Primeiros Socorros, Busca e Salvamento, Melhoria da Qualidade e Conduta responsável em Unidades de Conservação, Brigada de Incêndio, e Conhecimentos Gerais;
	e) ações de divulgação da profissionalização dos agentes de monitoria de turismo;
	f) formação de agentes ambientais mirins, por meio de treinamento em ideologias de preservação e proteção ambiental, uso racional do solo, importância e métodos de reciclagem, histórico da área e conhecimento da biodiversidade da região;
	g) ações de conscientização ambiental dos moradores do Condomínio Vargem Grande, com ênfase na coleta seletiva de lixo e na proteção dos cursos de água.
4.	A prestação de contas (peça 12, p. 6-200, peça 13, p. 1-179) foi analisada por meio da Nota Técnica 176/2009 (peça 21, p. 45-52) , relativa à execução física, e das Notas Técnicas de Análise 613/2012 (peça 21, p. 55-61) e Reanálise 823/2013 (peça 21, p. 69-75) , relativas à execução financeira.
5.	Por meio da Nota Técnica 176/2009, o Ministério concluiu pela aprovação da execução física do objeto conveniado, nos seguintes termos:
A partir da análise dos documentos e materiais comprobatórios enviados pelo convenente, podemos concluir que o objeto do convênio foi atendido, salvo parte da etapa 1, na meta 3, que não foi plenamente concluída, devido à evasão de 37% dos alunos na formação de agentes ambientais mirins. Apesar disso, a evasão não prejudicou o cumprimento do objeto, tampouco a realização das demais etapas que compõem a referida meta. Assim sendo, somos de parecer favorável à aprovação do referido processo estritamente do ponto de vista técnico.
6.	A despeito disso, quanto da análise da execução financeira do objeto, conforme Notas Técnicas 613/2012 e 823/2013 (peça 21, p. 55-61 e, p. 69-75) , a prestação de contas do convênio 672/2007 foi reprovada, com glosa integral de despesas no valor original de R$ 234.382,04, em face das seguintes irregularidades apontadas pelo Ministério:
		a) não apresentação do "demonstrativo da execução da receita e despesa", da "relação de pagamentos", e do "relatório de execução físico-financeira", com discriminação dos gastos para cada item constante do plano de trabalho, e totalização dos gastos por meta e por itens que compõem tais metas, em ofensa ao disposto no art. 28, incisos III, IV e V, da Instrução Normativa STN 1/1997, e na cláusula nona, parágrafo primeiro, alíneas "e", "f" e "g", do termo de convênio;
		b) não comprovação de cotação prévia de preços para os serviços contratados, em ofensa ao disposto nos arts. 43, inciso IV, e 116 da Lei 8.666/1993;
		c) não apresentação dos contratos firmados com os prestadores de serviços, em ofensa ao disposto na cláusula nona, parágrafo primeiro, alínea "l", do termo de convênio;
		d) não apresentação de notas fiscais e/ou recibos, contendo o detalhamento dos bens e/ou serviços e respectivos valores, identificação do número do convênio e atesto do recebimento dos bens e/ou serviços, em ofensa ao disposto no art. 30 da IN STN 1/1997, e na cláusula décima, parágrafo único, do termo de convênio;
		e) não comprovação dos pagamentos efetuados, por meio de cheques nominais emitidos aos credores ou de ordens bancárias/comprovantes de depósito com a devida identificação dos beneficiários, em ofensa do disposto no art. 20 da IN STN 1/1997, e na cláusula terceira, inciso II, alínea "b", do termo de convênio;
		f) não comprovação do depósito referente à contrapartida da convenente na conta específica do convênio, em ofensa ao disposto no art. 28, inciso IV e § 4º, da IN STN 1/1997, e na cláusula nona, parágrafo primeiro, alínea "f", do termo de convênio;
		g) apresentação de extrato de aplicação financeira incompleto, com movimentação até dezembro/2008 e saldo em conta no valor de R$ 29.961,11, sem comprovação de devolução de eventual saldo remanescente ao concedente, em ofensa ao disposto no art. 28, incisos VII e IX, da IN STN 1/1997, e na cláusula nona, parágrafo primeiro, alíneas "h" e "j", do termo de convênio.
7.	Em face de irregularidades na execução financeira do objeto do convênio 672/2007, foi instaurada a presente tomada de contas especial e emitido o relatório de TCE 193/2015 (peça 21, p. 103-107) , com apuração de dano ao erário no valor original de R$ 234.382,04, e imputação de responsabilidade ao Sr. Oswaldo Fazio Junior, na qualidade de gestor do convênio e responsável pela realização das despesas com recursos federais, em solidariedade com a Liga Nacional de Esportes de Aventura, entidade recebedora dos recursos. A inscrição em conta de responsabilidade, no Siafi, foi efetuada mediante a nota de lançamento 2015NL000190, de 23/4/2015 (peça 21, p. 117-119) . O Relatório de Auditoria, o Certificado de Auditoria e o Parecer do Dirigente do Órgão de Controle Interno 1547/2015, de 10/8/2015, concluíram pela irregularidade das contas (peça 21, p. 137-147) , e o Pronunciamento Ministerial, com ciência da manifestação pela irregularidade das contas, foi emitido em 12/11/2015 (peça 21, p. 155) .	
8.	Em seguida, o processo foi encaminhado ao TCU, onde foi autuado sob o número de TC Processo 031.937/2015-2, sob a responsabilidade técnica da Secex/SP. Nesses autos verificou-se a ausência de débito, com a consequente ausência de pressupostos de constituição e desenvolvimento válido. Nesse contexto, no Acórdão 933/2017-TCU-Primeira Câmara, de relatoria do Exmo. Ministro Bruno Dantas, de peça 73 do processo atual (e peça 53 no TC Processo 031.937/2015-2) , o Relator desse feito determinou que fossem restituídos os autos ao Ministério do Turismo para reanálise da execução financeira, em 60 dias, e que os autos só retornassem ao TCU se o débito verificado fosse maior que o limite estabelecido pelo TCU. 
9.	Após reanálise do processo que constatou a glosa integral do valor conveniado, o Ministério do Turismo comunicou ao TCU da reprovação da execução financeira (peça 1, p. 2) , verificada na Nota Técnica 288/2017 (peça 8, p. 2-13) , que conteve as seguintes irregularidades: 
a) Não foi apresentada nenhuma documentação relativa à licitação no período de vigência do convênio;
b) Não foram apresentados contratos firmados entre a entidade convenente e os prestadores de serviço contratados para a execução do objeto;
c) Não apresentação de notas fiscais e/ou recibos, contendo o detalhamento dos bens e/ou serviços e respectivos valores, identificação do número do convênio e atesto do recebimento dos bens e/ou serviços, em ofensa ao disposto no art. 30 da IN STN 1/1997, e na cláusula décima, parágrafo único, do termo de convênio;
d) Não foram encaminhados os comprovantes de pagamentos aos fornecedores (cópia dos cheques) 
e) Apresentação de comprovantes de aplicação financeira incompletos, que demonstram aplicação apenas até o mês de dezembro de 2008, mas não demonstram o encerramento da conta de aplicação;
f) Ausência de comprovante de devolução do saldo de recursos do ajuste.
10.	 Os responsáveis foram notificados da Reprovação da Execução Financeira observada na Nota Técnica 288/2017 (peça 8, p. 2-13) , da seguinte forma: 
a) Sr. Oswaldo Fazio Junior, por meio do Ofício nº 768/ 2017/ CGCV/ DIRAD/ GSE (peça 20, p. 18-19) , de 31/3/2017, recebido pelo presidente da entidade em 13/4/2017 (peça 20, p. 28) ;
b) Liga Nacional de Esportes de Aventura, foi notificada, em 3/8/2017, da existência de pendências na prestação de contas do ajuste (vide Edital de Convocação 33/2017 à peça 20, p. 34) .
11.	  Após comunicação do Ministério do Turismo ao TCU acerca da nova reprovação financeira (peças 88-97) , ao invés da Secex/SP reiniciar a instrução do TC Processo 031.937/2015-2, com base nesse novo parecer, ela arquivou esse feito (despacho de peça 112) e autuou o presente processo TC Processo 027.603/2017-2, para tratar do mesmo objeto do anterior, mas tendo como novo escopo as irregularidades aludidas na Nota Técnica 288/2017 (peça 8, p. 2-13) . Também foi autuado o processo TC Processo 034.436/2017-0, com conteúdo semelhante ao presente feito (Esse TC Processo 034.436/2017-0 encontra-se na Secex/SP para ser desconstituído, visando evitar duplicidade de processos com o mesmo objeto) .
12.	 Em seguida, o presente processo foi enviado pela Secex/SP para a unidade virtual PJ TCE Estados - Turismo. Faz-se mister relatar que, por conta de criação da Secex/TCE - unidade do Tribunal de Contas da União responsável pela instrução de tomada de contas especiais - instituída pela Resolução - TCU Nº 293, de 21 de março de 2018, o presente feito, até então sob a responsabilidade instrucional da unidade virtual PJ TCE Estados - Turismo, foi transferido para a instrução na nova unidade técnica mencionada.
13.	 Ademais, a Secex/TCE, visando trazer todos os elementos existentes acerca da TCE (fase interna e atos anteriores do TCU) para o presente feito, juntou aos presentes autos, peças 9 a 20, os documentos do processo Processo 034.436/2017-0, e, peças 21-113, os documentos do processo TC Processo 031.937/2015-2.  
14.	 Nessa baila, a Secretaria de Controle Externo de Tomada de Contas Especial elaborou a instrução à peça 115, que concluiu pela ocorrência de danos ao erário e pelas citações dos responsáveis, nos seguintes contornos:
		Ocorrência 1: Não comprovação da boa e regular aplicação dos recursos repassados pelo Convênio 672/2007 - Siafi 600359, celebrado entre o Ministério do Turismo e o e a Liga Nacional de Esportes de Aventura, e que tinha por objetivo o apoio à realização do Projeto intitulado "organizar e sensibilizar agentes relacionados ao segmento de turismo, capacitar corpo de monitoria turística para atuação na Área de Proteção Ambiental (APA) Capivari-Monos, e implantar programa de conscientização ambiental no condomínio Vargem Grande", ocasionada pela ausência de comprovação de nexo entre os recursos repassados e o objeto executado. 
 Qualificação dos responsáveis e responsabilização: 
a.1) Responsável 1:
Nome: Oswaldo Fazio Junior 
CPF: XXX.122.308-XX
Conduta: Não apresentar comprovantes de pagamento que provassem que as retiradas efetuadas da conta bancária específica do convênio foram transferidos aos fornecedores descritos na relação de pagamentos; Não realizar cotações prévias de preços visando a contratação de fornecedores de produtos e prestadores de serviços para realização do evento; Não realizar a contratação formal fornecedores de produtos e de prestadores de serviços para realização do evento; e Não apresentar documentos fiscais (notas fiscais, recibos, ou outros documentos equivalentes) hábeis a lastrear as despesas do ajuste.
a.2) Responsável 2:
Nome: Liga Nacional de Esportes de Aventura
CNPJ: 06.139.960/0001-13
Conduta: Não apresentar comprovantes de pagamento que provassem que as retiradas efetuadas da conta bancária específica do convênio foram transferidos aos fornecedores descritos na relação de pagamentos; Não realizar cotações prévias de preços visando a contratação de fornecedores de produtos e prestadores de serviços para realização do evento; Não realizar a contratação formal fornecedores de produtos e de prestadores de serviços para realização do evento; e Não apresentar documentos fiscais (notas fiscais, recibos, ou outros documentos equivalentes) hábeis a lastrear as despesas do ajuste.
 Quantificação do débito:
	Valor original (R$) 
	Data da ocorrência

	234.382,04 
	           21/12/2007

15.	 Posteriormente, foi promovida a citação dos responsáveis, nos moldes adiante:
 Sr. Oswaldo Fazio Junior: promovida a citação do responsável, conforme delineado adiante:
	Comunicação: Ofício 3493/2018 - SecexTCE (peça 118) 
Data da Expedição: 28/12/2018
Data da Ciência: não houve (recusado) (peça 123) 
Observação: Ofício enviado para o endereço do responsável, conforme pesquisa de endereço no sistema CPF da Receita Federal (peças 114 e 124) .
	
	Comunicação: Ofício 2650/2019 - SecexTCE (peça 127) 
Data da Expedição: 16/5/2019
Data de Recebimento: 30/5/2018 (peça 132) 
Recebedor: Itálo Ribeiro
Observação: Ofício enviado para endereço do responsável contido nos autos, conforme pesquisa de endereço no sistema CPF da Receita Federal (peças 25 e 30) no ano de 2016. Como o endereço era antigo e o recebedor não foi o próprio responsável, optou-se por não considerar válida essa citação e realizar a citação por edital.
	
	Comunicação: Ofício 2651/2019 - SecexTCE (peça 128) 
Data da Expedição: 16/5/2019
Data da Ciência: não houve (ausente) (peça 134) 
Observação: Ofício enviado para o endereço do responsável, conforme pesquisa de endereço no sistema CPF da Receita Federal (peças 114 e 135) .
	
	Comunicação: Edital 232/2019 - SecexTce (peça 142) 
Data da Publicação: 20/1/2020 (peça 143) 
Fim do prazo para a defesa: 4/2/2020 
	
 Liga Nacional de Esportes de Aventura: promovida a citação do responsável ela Entidade, conforme delineado adiante:
	Comunicação: Ofício 3494/2018 - SecexTCE (peça 119) 
Data da Expedição: 28/12/2018
Data da Ciência: não houve (recusado) (peça 122) 
Observação: Ofício enviado para o endereço do responsável, conforme pesquisa de endereço no sistema CNPJ da Receita Federal (peça 136) .
	
	Comunicação: Ofício 2652/2019 - SecexTCE (peça 129) 
Data da Expedição: 28/5/2019
Data de Recebimento: 30/5/2018 (peça 132) 
Data da Ciência: não houve (recusado) (peça 122) 
Observação: Ofício enviado para endereço do responsável pela entidade contido nos autos, conforme pesquisa de endereço CPF no sistema da Receita Federal (peças 25 e 30) no ano de 2016. 
	
	Comunicação: Ofício 2653/2019 - SecexTCE (peça 130) 
Data da Expedição: 28/5/2019
Data da Ciência: não houve (não procurado) (peça 133) 
Observação: Ofício enviado para o endereço do responsável pela entidade (Sr. Osvaldo Fazio Junior) , conforme pesquisa de endereço no sistema CPF da Receita Federal (peças 114 e 135) .
	
	Comunicação: Edital 161/2019 - Seproc (peça 137) 
Data da Publicação: 16/9/2019 (peça 138) 
Fim do prazo para a defesa: 1/10/2019 
	
16.	 O responsável e a entidade privada, apesar de devidamente notificados, e, transcorrido o prazo regimental fixado, não apresentaram suas alegações de defesa quanto às irregularidades verificadas nos autos, nem efetuou o recolhimento do débito. 
EXAME TÉCNICO
17.	 O exame técnico tratará de analisar a revelia do responsável, e suas repercussões em relação as irregularidades aqui relatadas.
Da validade das notificações
 Preliminarmente, cumpre tecer breves considerações sobre a forma como são realizadas as comunicações processuais no TCU. A esse respeito, destacam-se o art. 179, do Regimento Interno do TCU (Resolução 155, de 4/12/2002) e o art. 4º, inciso III, § 1º, da Resolução TCU 170, de 30 de junho de 2004, in verbis:
Art. 179. A citação, a audiência ou a notificação, bem como a comunicação de diligência, farse-ão:
I - mediante ciência da parte, efetivada por servidor designado, por meio eletrônico, fac-símile, telegrama ou qualquer outra forma, desde que fique confirmada inequivocamente a entrega da comunicação ao destinatário;
II - mediante carta registrada, com aviso de recebimento que comprove a entrega no endereço do destinatário;
III - por edital publicado no Diário Oficial da União, quando o seu destinatário não for localizado
 (...) 
Art. 3º As comunicações serão dirigidas ao responsável, ou ao interessado, ou ao dirigente de órgão ou entidade, ou ao representante legal ou ao procurador constituído nos autos, com poderes expressos no mandato para esse fim, por meio de:
I - correio eletrônico, fac-símile ou telegrama;
II - servidor designado;
III - carta registrada, com aviso de recebimento;
IV - edital publicado no Diário Oficial da União, quando o seu destinatário não for localizado, nas hipóteses em que seja necessário o exercício de defesa".
Art. 4º. Consideram-se entregues as comunicações:
I - efetivadas conforme disposto nos incisos I e II do artigo anterior, mediante confirmação da ciência do destinatário;
II - realizadas na forma prevista no inciso III do artigo anterior, com o retorno do aviso de recebimento, entregue comprovadamente no endereço do destinatário;
III - na data de publicação do edital no Diário Oficial da União, quando realizadas na forma prevista no inciso IV do artigo anterior.
§ 1º O endereço do destinatário deverá ser previamente confirmado mediante consulta aos sistemas disponíveis ao Tribunal ou a outros meios de informação, a qual deverá ser juntada ao respectivo processo.
 (...) 
19.	No caso vertente, buscou-se a citação dos responsáveis em endereços provenientes de pesquisas de endereços realizadas pelo TCU (vide parágrafos acima) , especificamente endereços constantes nos sistemas CPF e CNPJ da Receita (peça 75) e das bases de dados do próprio TCU. A entrega dos ofícios citatórios nesses endereços não ficou comprovada, razão pela qual promoveu-se a notificação por edital publicado no Diário Oficial da União (peças 138 e 143) 
20.	Importante destacar que, antes de promover a citação por edital, para assegurar a ampla defesa, buscaram-se outros meios possíveis para localizar e citar o responsável, nos limites da razoabilidade, fazendo juntar aos autos informação comprobatória dos diferentes meios experimentados que restaram frustrados, tal como se demonstrou no item 15 da presente instrução (Acórdão 4851/2017-TCU-Primeira Câmara, Relator Ministro-Substituto Augusto Sherman) .
21.	No caso vertente, a citação dos responsáveis se deu em endereços proveniente de pesquisas de endereços nos sistema CPF e CNPJ da Receita Federal (peças 88-91 e 95-96) . A entrega do ofício citatório nesse endereço ficou comprovada. Inclusive, o Sr. Ângelo Luiz Matos, responsável como pessoa física e representante legal do Instituto citado, compareceu aos autos após a citação, via pedido de prorrogação de prazo para defesa (peça 92) , ficando patente que teve ciência das citações, tanto da pessoa física, quanto da jurídica.
Da Revelia do Sr. 	Antônio Teixeira de Oliveira 
22. Nos processos do TCU, a revelia não leva à presunção de que seriam verdadeiras todas as imputações levantadas contra os responsáveis, diferentemente do que ocorre no processo civil, em que a revelia do réu opera a presunção da verdade dos fatos narrados pelo autor. Dessa forma, a avaliação da responsabilidade do agente não pode prescindir da prova existente no processo ou para ele carreada. 
23.	 Ao não apresentar sua defesa, os responsáveis deixaram de produzir prova da regular aplicação dos recursos sob sua responsabilidade, em afronta às normas que impõem aos gestores públicos a obrigação legal de, sempre que demandados pelos órgãos de controle, apresentar os documentos que demonstrem a correta utilização das verbas públicas, a exemplo do contido no art. 93 do Decreto-Lei 200/67: "Quem quer que utilize dinheiros públicos terá de justificar seu bom e regular emprego na conformidade das leis, regulamentos e normas emanadas das autoridades administrativas competentes." 
24. Mesmo as alegações de defesa não sendo apresentadas, considerando o princípio da verdade real que rege esta Corte, procurou-se buscar, em manifestações dos responsáveis na fase interna desta Tomada de Contas Especial, se havia algum argumento que pudesse ser aproveitado a seu favor. Nesse contexto, verificou-se que não houve manifestações na fase interna (peça 8, p. 38, item 6) .
24.1. Outrossim, há nos autos manifestações de defesa dos responsáveis, trazidas no âmbito de alegações de defesa do TC Processo 031.937/2015-2. 
24.2. O processo TC Processo 031.937/2015-2 tratou tinha objeto idêntico ao presente feito (mesmo convênio) , mas foi arquivado pela Secex/SP (despacho de peça 112) , que autuou o presente processo TC Processo 027.603/2017-2, para tratar do mesmo objeto do anterior, mas tendo como novo escopo as irregularidades aludidas na Nota Técnica 288/2017 (peça 8, p. 2-13) .
24.3. Ademais, a Secex/TCE, visando trazer todos os elementos existentes acerca da TCE (fase interna e atos anteriores do TCU) para o presente feito, juntou aos presentes autos (vide peças 21-113) , os documentos do processo TC Processo 031.937/2015-2.  
24.4. Seguem adiante as manifestações de defesa dos responsáveis, trazidas no âmbito de alegações de defesa do TC Processo 031.937/2015-2, relacionadas com as irregularidades verificadas na presente instrução, e sua análise, conforme descrito a seguir:
	a) na instrução de peça 23, foi proposta a citação dos responsáveis;
	b) o Sr. Oswaldo Fazio Junior e a Liga Nacional de Esportes de Aventura, foram citados mediante os ofícios 1057 e 1655/2016-TCU-SECEX-SP, de 5/5/2016 e 24/6/2016, respectivamente (peças 30 e 45) . Os responsáveis tomaram ciência dos aludidos expedientes, conforme AR às peças 37 e 48;
	c) o Sr. Oswaldo Fazio Junior e a Liga Nacional de Esportes de Aventura apresentaram suas alegações de defesa, em conjunto, nos termos da documentação às peças 51 a 56, resumidas a seguir:
	c.1) Preliminarmente, os responsáveis, por meio de seu representante legal, requerem o
arquivamento deste processo sob a alegação da prescrição da dívida depois de decorridos mais de
cinco anos da ocorrência dos fatos, com fundamento no Decreto 20.910/1932, tendo em vista que o
convênio em exame teve vigência de 21/12/2007 a 30/11/2008, e a apuração dos fatos teve início
somente em 2015;
	c.2) Quanto ao mérito das questões tratadas nos autos, a defesa alega que os recursos foram devidamente empregados na promoção do turismo, com a execução dos objetivos previstos no plano de trabalho aprovado, e traz aos autos diversos documentos com vistas a comprovar a destinação dos valores; Afirma que não há que se falar em devolução integral dos recursos, à vista dos elementos trazidos aos autos, os quais requer sejam analisados por esta Corte de Contas no intuito de afastar a obrigação de ressarcimento ao erário, em face da comprovação da destinação dos recursos aos fins do convênio 672/2007. Reforça que a não apresentação de documentos tais como "demonstrativo da execução da receita e despesa", "relação de pagamentos", e "relatório de execução físico-financeira", contendo a discriminação dos gastos por metas e itens constantes do plano de trabalho, deve ser tratada como falha formal e não tem o condão de resultar na rejeição das contas, em vista da execução financeira amplamente comprovada pelos documentos ora trazidos aos autos.
	c.3) Os responsáveis juntam aos autos cópia dos seguintes documentos:
i) extrato da conta corrente do convênio para o período de vigência do ajuste, ou seja, de 21/12/2007 a 30/11/2008 (peça 51, p. 7, 56 e 95, peça 52, p. 96-99 e 166, e peça 53, p. 181-188) ;
ii) notas fiscais e/ou recibos, e respectivos comprovantes de pagamento (cheques ou ordens bancárias) relativos a diversos serviços prestados à entidade convenente (contratação de monitores ambientais; realização de palestras/oficinas; material didático, de divulgação e de consumo/expediente; locação de equipamentos; despesas com alimentação e transporte, dentre outras) , bem como comprovantes de recolhimento de INSS/FGTS/PIS, todos referentes ao período de vigência do ajuste em exame, embora não conste de tais documentos a identificação do convênio 672/2007 (peças 51, p. 8-284, 32 e 33) .
d) em análise a essas alegações, verifica-se que não elidem as irregularidades que foram objeto de citação no presente feito conforme a seguir:
i) . O argumento da suposta prescrição da dívida apresentado pelo representante legal do Sr. Oswaldo Fazio Junior e da Liga Nacional de Esportes de Aventura não merece prosperar;
i.1) Quanto ao débito, a jurisprudência pacífica nesta Corte de Contas é no sentido da imprescritibilidade das ações de ressarcimento ao erário, em harmonia com o disposto no art. 37, § 5º, da Constituição Federal e com o posicionamento do Supremo Tribunal Federal ao julgar o Mandado de Segurança 26.210-9/DF, tendo a matéria sido consolidada por meio da Súmula TCU 282, de 15/8/2012, que assim dispõe: "As ações de ressarcimento movidas pelo Estado contra agentes causadores de danos ao erário são imprescritíveis";
i.2) A prescrição da pretensão punitiva do TCU, por sua vez, subordina-se ao prazo geral de prescrição indicado no art. 205 do Código Civil, ou seja, dez anos contados da data de ocorrência da irregularidade sancionada, nos termos do art. 189 do Código Civil, sendo este prazo interrompido pelo ato que ordenar a citação, a audiência ou a oitiva do responsável, nos termos do Acórdão 1441/2016-TCU-Plenário, que uniformizou a jurisprudência acerca dessa questão; No presente caso, a data da ocorrência da suposta irregularidade corresponde à data do crédito dos recursos na conta corrente do convênio, ou seja, 2/1/2008, conforme extrato bancário à peça 53, p. 181; Considerando que o ato que autorizou a citação dos responsáveis é de 3/5/2016, conforme despacho do Diretor da 1ª Diretoria Técnica da Secex/SP à peça 4, data em que ainda não ocorrera a prescrição da pretensão punitiva, o prazo de prescrição da pretensão punitiva passou a ser de dez anos a contar de 3/5/2016; Diante do exposto, não há que se falar em prescrição no presente caso, seja quanto à imputação de débito ou quanto à aplicação de multa aos responsáveis;
ii.) Passa-se, então, ao mérito das questões tratadas nos autos. 
ii.1) A execução física do objeto do convênio restou devidamente comprovada, com base em documentos comprobatórios apresentados pela Liga Nacional de Esportes de Aventura, por meio do ofício 142/2009, de 31/1/2009 (peça 41, p. 44) ; Na ocasião, foram encaminhados diversos documentos a título de prestação de contas, os quais foram suficientes para demonstrar a execução física do objeto conveniado, conforme se depreende da nota técnica 176/2009, a seguir parcialmente reproduzida: As contas relativas ao convênio foram prestadas mediante a apresentação de documentos, encaminhados pela Liga Nacional de Esportes, em 31 de janeiro de 2009, por meio do ofício 142/2009. Esses documentos, à época, foram juntados aos autos do processo relativo ao convênio 672/2007, sendo integrados por: relatório de cumprimento do objeto; relatório de execução físico-financeira; relação de pagamentos efetuados; relação de execução da receita e da despesa; extrato da conta corrente; extrato da conta de poupança; cópia dos documentos que evidenciam os pagamentos efetuados; Além desses, também integram a prestação de contas documentos com a finalidade de comprovar a execução física, a exemplo de listas de frequência, exemplar de material promocional, apostilas e protocolos, todos eles anexos à prestação de contas; A execução do convênio 672/2007 foi cumprida integralmente; 
ii.2) No entanto, quanto à execução financeira, a defesa não trouxe a comprovação da regular aplicação de recursos; 
ii.2.1) a peça de defesa alega que a não apresentação de documentos tais como "demonstrativo da execução da receita e despesa", "relação de pagamentos", e "relatório de execução físico-financeira", contendo a discriminação dos gastos por metas e itens constantes do plano de trabalho, são falhas formais; essas alegações não se aplicam às falhas que foram objeto de citação no presente feito (vide item 14 acima) ; do mesmo modo, os documentos anexos à defesa não sanaram essas falhas.
e) feitas essas considerações, retorna-se à análise da revelia.
25.	Assim, independentemente da revelia, a avaliação da responsabilidade do agente nos processos desta Corte não prescinde dos elementos existentes nos autos ou para ele carreados, uma vez que são regidos pelo princípio da verdade material (Acórdão 163/2015-TCU-Segunda Câmara, Relator Ministro ANDRÉ DE CARVALHO; 2.685/2015 - TCU - 2ª Câmara, Relator Ministro RAIMUNDO CARREIRO; 2.801/2015 - TCU - 1ª Câmara, Relator Ministro WALTON ALENCAR RODRIGUES; 4.340/2015 - TCU - 1ª Câmara, Relator Ministro WEDER DE OLIVEIRA e 5.537/2015 - TCU - 1ª Câmara, Relator Ministro WEDER DE OLIVEIRA) .
26.	 E esses elementos foram demonstrados na instrução de peça 115, e no item 14 supra. Desse modo, a irregularidade imputada ao responsável e à entidade está claramente demonstrada nos autos, não sendo possível, nesta fase processual, o aproveitamento de qualquer análise de elementos em defesa dos citados.
27.	Cabe ressaltar que a pretensão punitiva do TCU, conforme Acórdão 1441/2016-TCU-Plenário, que uniformizou a jurisprudência acerca dessa questão, subordina-se ao prazo geral de prescrição indicado no art. 205 do Código Civil, que é de 10 anos, contado da data de ocorrência da irregularidade sancionada, nos termos do art. 189 do Código Civil, sendo este prazo interrompido pelo ato que ordenar a citação, a audiência ou a oitiva do responsável. No caso em exame, ainda não ocorreu a prescrição, uma vez que o repasse de recursos se concretizou 21/12/2007, e os responsáveis foram citados, no âmbito do TC Processo 031.937/2015-2, pelas irregularidades verificadas na presente instrução, conforme descrito a seguir: Sr. Oswaldo Fazio Junior e Liga Nacional de Esportes de Aventura, mediante os ofícios 1057 e 1655/2016-TCU-SECEX-SP, de 5/5/2016 e 24/6/2016, respectivamente (peças 30 e 45) . Os responsáveis tomaram ciência dos aludidos expedientes, conforme AR às peças 37 e 48. As ordens de citações interromperam a prescrição.
28.	Em se tratando de processo em que a parte interessada não se manifestou acerca das irregularidades imputadas, não há elementos para que se possa efetivamente aferir e reconhecer a ocorrência de boa-fé na conduta dos responsáveis, podendo este Tribunal, desde logo, proferir o julgamento de mérito pela irregularidade das contas, conforme nos termos dos §§ 2º e 6º do art. 202 do Regimento Interno do TCU. (Acórdão 2064/2011-TCU-Primeira Câmara (relator: Ubiratan Aguiar) , 6.182/2011-TCU-1a Câmara (relator: Weber de Oliveira) , 4.072/2010-TCU-1a Câmara (Relator: Valmir Campelo) , 1.189/2009-TCU-1a Câmara (Relator: Marcos Bemquerer) , 731/2008-TCU-Plenário (Relator: Aroldo Cedraz) .
29.	Dessa forma, o Sr. Oswaldo Fazio Junior (CPF: XXX.122.308-XX) e a Liga Nacional de Esportes de Aventura (CNPJ: 06.139.960/0001-13) devem ser considerados revéis, nos termos do art. 12, §3º, da Lei 8.443/1992, devendo suas contas serem julgadas irregulares, condenando-os ao débito apurado e aplicando-lhes a multa prevista no art. 57 da Lei 8.443/1992.
CONCLUSÃO
Inicialmente, com fundamento no art. 12, § 3º, da Lei 8.443, de 16 de julho de 1992, deve-se considerar revéis o Sr. Oswaldo Fazio Junior (CPF: XXX.122.308-XX) e a Liga Nacional de Esportes de Aventura (CNPJ: 06.139.960/0001-13) , para todos os efeitos, dando-se prosseguimento ao processo.
Assim, tendo em vista as constatações consignadas na exordial (peça 115) e nas linhas anteriores desta instrução, devem as contas do Sr. Oswaldo Fazio Junior (CPF: XXX.122.308-XX) e a Liga Nacional de Esportes de Aventura (CNPJ: 06.139.960/0001-13) serem julgadas irregulares, sendo ele condenado ao débito descrito no item 14 supra, com fulcro nos termos dos artigos 1º, inciso I, 16, inciso III, alínea "c", e 19, caput, da Lei nº 8.443/1992, e com arts. 1º, inciso I, 209, inciso III, 210 e 214, inciso III, do Regimento Interno/TCU, com aplicação individual de multa proporcional ao débito, fundamentada no art. 57, da Lei 8.443/1992.
Registre-se que não foram evidenciados indicativos de boa-fé do responsável, fato que permite o julgamento de mérito imediato.
Ademais, a gradação da multa proposta acima deve considerar a gravidade dos fatos cometidos pelo responsável pela entidade convenente.
Vale ressaltar que a pretensão punitiva do TCU, conforme Acórdão 1441/2016-TCU-Plenário, que uniformizou a jurisprudência acerca dessa questão, subordina-se ao prazo geral de prescrição indicado no art. 205 do Código Civil, que é de 10 anos, contado da data de ocorrência da irregularidade sancionada, nos termos do art. 189 do Código Civil, sendo este prazo interrompido pelo ato que ordenar a citação, a audiência ou a oitiva do responsável. No caso em exame, ainda não ocorreu a prescrição, uma vez que o repasse de recursos se concretizou 21/12/2007, e os responsáveis foram citados, no âmbito do TC Processo 031.937/2015-2, pelas irregularidades verificadas na presente instrução, conforme descrito a seguir: Sr. Oswaldo Fazio Junior e Liga Nacional de Esportes de Aventura, mediante os ofícios 1057 e 1655/2016-TCU-SECEX-SP, de 5/5/2016 e 24/6/2016, respectivamente (peças 30 e 45) . Os responsáveis tomaram ciência dos aludidos expedientes, conforme AR às peças 37 e 48. As ordens de citações interromperam a prescrição.
PROPOSTA DE ENCAMINHAMENTO
Ante o exposto, submetem-se os autos à consideração superior, propondo:
20	
21	
22	
23	
24	
25	
26	
27	
28	
29	
30	
31	
32	
33	
34	
35	
36	
37	
38	
39	
31.1. 
31.2. 
31.3. 
31.4. 
31.4.1. 
35.1. com fulcro no art. 12, § 3º, da Lei 8.443, de 16 de julho de 1992, considerar revéis o Sr. Oswaldo Fazio Junior (CPF: XXX.122.308-XX) e a Liga Nacional de Esportes de Aventura (CNPJ: 06.139.960/0001-13) ;
35.2. com fundamento nos termos dos artigos 1º, inciso I, 16, inciso III, alínea "c", e 19, caput, da Lei nº 8.443/1992, e com arts. 1º, inciso I, 209, inciso III, 210 e 214, inciso III, do Regimento Interno/TCU, julgar irregulares as contas do Sr. Oswaldo Fazio Junior (CPF: XXX.122.308-XX) , presidente da Liga Nacional de Esportes de Aventura, no período de 1/1/2007 a 31/12/2010, e da Liga Nacional de Esportes de Aventura (CNPJ: 06.139.960/0001-13) ,  condenando-os, solidariamente, ao pagamento da quantia abaixo especificadas, com a fixação do prazo de 15 (quinze) dias para que comprovem perante este Tribunal, em respeito ao artigo 214, inciso III, alínea 'a', do Regimento Interno do TCU, o recolhimento da dívida aos cofres do Tesouro Nacional, atualizada monetariamente e acrescida de juros de mora calculados a partir da data discriminada, até a data do recolhimento, abatendo-se na oportunidade a monta eventualmente ressarcida, conforme o disposto no enunciado da Súmula/TCU 128, na forma da legislação em vigor:
	Valor original (R$) 
	Data da ocorrência

	234.382,04 
	           21/12/2007

35.3 aplicar, com fundamento no artigo 57 da Lei 8.443/1992 c/c o artigo 267 do Regimento Interno do TCU, multa ao Sr. Oswaldo Fazio Junior (CPF: XXX.122.308-XX) , e à Liga Nacional de Esportes de Aventura (CNPJ: 06.139.960/0001-13) , individualmente e proporcionalmente ao débito que cometeram, fixando o prazo de 15 (quinze) dias, a partir da notificação, para que, nos termos do artigo 214, inciso III, alínea "a", do Regimento Interno do TCU, comprove perante este Tribunal o recolhimento aos cofres do Tesouro Nacional do valor atualizado monetariamente desde a data do acórdão até a do efetivo recolhimento, se for pago após o vencimento, na forma da legislação em vigor;
35.4 autorizar, desde logo, nos termos do art. 28, inciso II, da Lei 8.443, de 1992, a cobrança judicial das dívidas, caso não atendidas às notificações;
35.5 autorizar, desde logo, o pagamento das dívidas mencionadas nos subitens anteriores, caso solicitado, em até 36 parcelas mensais e consecutivas, nos termos do art. 26 da Lei 8.443, de 1992 c/c o art. 217 do Regimento Interno - TCU, de 2011, fixando ao devedor o prazo de quinze dias, a contar do recebimento da notificação, para comprovar perante o Tribunal o recolhimento da primeira parcela e de trinta dias, a contar da parcela anterior, para comprovar o recolhimento das demais parcelas, devendo incidir sobre cada valor mensal, os encargos legais devidos (débito: juros de mora e atualização monetária; multa: atualização monetária) , na forma prevista na legislação em vigor;
35.6. remeter cópia do acórdão que vier a ser prolatado pelo Tribunal, ao Procurador-Chefe da Procuradoria da República no Estado de São Paulo, nos termos do art. 209, § 7º, do Regimento Interno/TCU, para ajuizamento das ações cabíveis, informando-lhe que o inteiro teor da deliberação pode ser consultado no endereço http://www.tcu.gov.br/acordaos;
35.7 enviar cópia do Acórdão que vier a ser proferido ao Ministério do Turismo e aos responsáveis, para ciência, informando que a presente deliberação, acompanhada do Relatório e do Voto que a fundamenta, está disponível para a consulta no endereço www.tcu.gov.br/acordaos, além de esclarecer que, caso requerido, o TCU poderá fornecer sem custos as correspondentes cópias, de forma impressa."
É o Relatório.

não há.

Subprocurador-Geral Lucas Rocha Furtado.

TOMADA DE CONTAS ESPECIAL. CONVÊNIO. IMPUGNAÇÃO DAS DESPESAS. DANO AO ERÁRIO. CITAÇÃO DOS RESPONSÁVEIS. REVELIA. VERDADE REAL. DOCUMENTOS INSUFICIENTES PARA SANAR IRREGULARIDADE. IRREGULARIDADE DAS CONTAS. DÉBITO. MULTA. CIÊNCIA.

TOMADA DE CONTAS ESPECIAL (TCE)

Secretaria de Controle Externo de Tomada de Contas Especial (SecexTCE).

Conforme Relatório precedente, esta Tomada de Contas Especial (TCE) foi instaurada pelo Ministério do Turismo, em desfavor da Liga Nacional de Esportes de Aventura e do Sr. Oswaldo Fazio Junior, na condição de presidente da entidade, em razão da impugnação total de despesas do convênio 672/2007 (Siafi 600359) , celebrado com aquela entidade, com interveniência da Associação dos Empreendedores de Ecoturismo da APA Capivari-Monos Parque de Aventura (Aecotur) , tendo por objeto organizar e sensibilizar agentes relacionados ao segmento de turismo, capacitar corpo de monitoria turística para atuação na Área de Proteção Ambiental (APA) Capivari-Monos, e implantar programa de conscientização ambiental no condomínio Vargem Grande.
2.	Na fase interna, inicialmente, apesar da aprovação da execução física, a prestação de contas do referido convênio foi reprovada, com a glosa integral no valor de R$ 234.382,04, tendo sido instaurada a tomada de contas especial e emitido o relatório de TCE 192/2015, com o dano ao Erário no valor original glosado e a imputação de responsabilidade ao Sr. Oswaldo Fazio Junior, na qualidade de gestor do convênio e pela realização de despesas com recursos federais, em solidariedade com a Liga Nacional de Esporte de Aventura.
3.	No mesmo sentido foram o Relatório da Auditoria Interna do tomador de contas, o Certificado de Auditoria e o Parecer do Dirigente do Órgão de Controle Interno da CGU. O Ministro de Estado responsável atestou seu conhecimento, bem como determinou seu encaminhamento ao TCU.
4.	No âmbito desta Corte de Contas, o TC Processo 031.937/2015-2 foi instaurado com a consequente citação do responsável pelo débito apurado. Ausentes os pressupostos para constituição e desenvolvimento válido da TCE, o Tribunal se pronunciou por meio do Acórdão 933/2017-TCU-Primeira Câmara (peça 73 do presente processo e peça 53 do TC Processo 031.937/2015-2) , da relatoria do Ministro Bruno Dantas, que arquivou aquela Tomada de Contas Especial, sem julgá-la no mérito, entretanto determinou a restituição daqueles autos à pasta ministerial para reanálise da execução financeira e, caso fosse apurado débito em valor superior ao limite mínimo, que a documentação fosse reenviada ao TCU.
5.	Novamente o Ministério do Turismo reprovou as contas do mencionado convênio, encaminhando-o ao TCU. Nesse momento surge o presente processo, autuado pela Secex-SP e posteriormente instruído pela Secex-TCE, que concluiu pela ocorrência de danos ao Erário e promoveu as citações dos responsáveis, o Sr. Oswaldo Fazio Junior e a Liga Nacional de Esportes de Aventura. Regularmente citados, os responsáveis não atenderam ao chamamento do Tribunal.
6.	Apesar da revelia, considerando o princípio da verdade real, os documentos apresentados no âmbito do TC Processo 031.937/2015-2 foram trazidos para o presente processo a fim de serem analisados. Concluiu-se, no entanto, que os documentos juntados não são capazes de elidir as irregularidades. Por isso, no mérito, a unidade técnica sugeriu julgar irregulares as contas dos responsáveis e condená-los a restituir os valores apurados, aplicando-lhes, também, a multa prevista no art. 57 da Lei 8.443/1992.
7.	Considerando que os elementos do processo foram adequadamente examinados, além de contar com a anuência do Ministério Público junto ao Tribunal, incluo seus fundamentos às minhas próprias razões de decidir.
8.	Por inexistirem elementos que demonstrem a boa-fé do responsável, não há outro encaminhamento a ser dado ao presente processo que não o julgamento pela irregularidade destas contas especiais condenando-os pelo débito apurado nos autos, sem olvidar a necessidade de sancionamento pela conduta apurada, autorizando, desde já, o parcelamento das dívidas, bem como a respectiva cobrança judicial, caso não atendidas as notificações.
Ante o exposto, acolho a proposta de encaminhamento da unidade técnica, que contou com a anuência do Ministério Público, e VOTO no sentido de que o Tribunal adote a deliberação que ora submeto à apreciação deste Colegiado.
TCU, Sala das Sessões Ministro Luciano Brandão Alves de Souza, em 16 de junho de 2020.
AROLDO CEDRAZ 
Relator